【裁判字號】    92,上訴,1075
【裁判日期】    920522
【裁判案由】    偽造有價證券等
【裁判全文】
臺灣高等法院刑事判決                          九十二年度上訴字第一０七五號
    上  訴  人
    即  被  告    乙○○
右上訴人因偽造有價證券等案件，不服臺灣板橋地方法院九十一年度訴字第二０九０
號，中華民國九十二年十二月十七日第一審判決（起訴案號：臺灣板橋地方法院檢察
署九十一年度偵緝字第一一一０二號、九十一年度偵字第一九三三０號），提起上訴
，本院判決如左：
    主  文
上訴駁回。
    事  實
一、乙○○曾因竊盜案件，於民國（下同）九十年二月二十七日，經台灣板橋地方法
    院以九十年度易字第二三八號判處有期徒刑七月，緩刑二年確定，於緩刑期間，
    詎猶不知悔改，於九十一年五月一日，在其位於臺北縣土城市○○路四六巷七號
    十六樓住處，明知其母吳蕪麗（業經判決確定）所交付之皮包乙只，係吳蕪麗拾
    獲而屬來源不明之贓物，竟仍予以收受，適見內有甲○○所有發卡銀行為慶豐商
    業銀行股份有限公司（下簡稱慶豐銀行）、卡號00000000000000
    00號之信用卡乙枚，竟萌生意圖為自己不法之所有，基於行使偽造私文書並詐
    欺取財之概括犯意，先後於附表所示之時間、地點，前往附表所示各該特約商店
    ，冒用甲○○名義，佯稱係該信用卡之持有人而盜刷購買日常用品，並在簽帳單
    上（一式二聯，一聯由客戶存查，另一聯由特約商店存查）以複寫方式偽簽甲○
    ○之署押，表示同意依信用卡持卡人合約條件，按簽帳單之金額給付給發卡銀行
    ，再持交各特約商店人員而行使偽造之簽帳單，使各該特約商店人員陷於錯誤而
    分別交付如附表所示價值之物品，足以生損害於甲○○、各特約商店及信用卡發
    卡銀行間簽帳交易安全，並將該皮包內之其餘物品隨地棄置。嗣因甲○○調閱其
    所居住之社區門口監視錄影帶觀看後，報警偵辦，經警循線於九十一年九月三十
    日十一時三十分許，在乙○○上揭住處頂樓加蓋房間內之床底下查獲乙○○，並
    偵知上情。
二、案經臺北縣政府警察局土城分局移請臺灣板橋地方法院檢察署檢察官偵查起訴。
    理  由
一、右揭犯罪事實，迭據上訴人即被告乙○○於警訊及偵審中供承不諱，而被害人甲
    ○○所有內裝有現金新台幣（下同）二千元、慶豐銀行核發之信用卡乙枚、發票
    、鑰匙及甲○○女兒之全民健康保險卡之皮包乙個，係於九十一年五月一日十六
    時三十分許，在臺北縣土城市○○路四六巷九號後門附近不慎遺失等情，此據被
    害人甲○○於警訊及原審法院調查時供述綦詳在卷（見九十一年度偵字第一九三
    三○號偵查卷第四二頁至第四六頁及原審卷第七一頁、第七二頁），則系爭皮包
    係屬贓物無訛﹔而被害人甲○○並無於附表所示之時間、地點以其所有之上揭信
    用卡刷卡消費之事實，並據被害人甲○○供述在卷，又被告經於附表所示時間、
    地點，冒用被害人甲○○之名義，持被害人甲○○所有上揭信用卡前往附表所示
    各該特約商店盜刷消費，亦有慶豐商業銀行消費金融處信用卡部以九十一年九月
    十七日（九一）消信卡催字第二○一號函檢附特約商店存根聯之簽帳單三紙附卷
    可考（見同上偵字第一九三三○號偵查卷第十五頁至第十八頁），而被告確曾於
    九十一年五月一日十七時四十分零六秒許，在附表編號三所示之特約商店刷卡消
    費，並簽署簽帳卡乙節，業經原審法院於九十一年十二月三日當庭勘驗該特約商
    店拍攝之監視錄影帶屬實（見原審卷第九六頁、第九七頁），並有自該監視錄影
    帶翻拍之照片三幀附卷（見同上偵字第一九三三○號偵查卷第四八頁、第四九頁
    、第五一頁）及監視錄影帶扣案足資佐證，足認被告上揭自白核與事實相符，事
    證明確，被告犯行，洵堪認定。
二、被告明知其母吳蕪麗交付之皮包乙只係屬來歷不明之贓物，竟仍予以收受，核此
    所為係犯刑法第三百四十九條第一項之收受贓物罪。而按持信用卡交易，基本上
    於財團法人聯合信用卡處理中心不依契約給付持卡人所消費之帳款予特約商店時
    ，持卡人對於特約商店仍直接負有給付價金義務，從而持信用卡交易與通常之買
    賣並無差異，僅在價金給付後由發卡銀行經由信用卡中心代為付帳，而發卡銀行
    經由信用卡中心給付特約商店價金時，則就事後之權利關係發生變動，亦即由持
    卡人對於發卡銀行負擔給付價金債務而已。是持卡人與特約商店間之交易，乃係
    以信任關係為基礎的信用販賣契約，倘持卡人並無支付價金之意思與能力，向特
    約商店提示信用卡消費，係屬對特約商店店員施行詐術，而持信用卡交易後，店
    員交付予持卡人簽名之簽帳單係一式二聯，其中一聯由客戶存查，另一聯由特約
    商店存查，有原審法院辦理刑案電話查詢登記表附卷可參（見原審卷第一一七頁
    ），亦即客戶存根聯經由持卡人簽名後（同時複寫第二聯），由商店店員交持卡
    人收執，係表明持卡人同意依照信用卡使用約定，一經使用或訂購物品均應按所
    示之金額，付款予發卡銀行。故持卡人於該簽帳單簽名之用意，係對所簽之金額
    負責之意，該簽帳單性質應為私文書，核被告持被害人甲○○所有之信用卡，冒
    用被害人甲○○之名義，先後於附表所示時間、地點，前往附表所示之各特約商
    店盜刷消費，並於簽帳單上偽造甲○○之署押，表示同意依信用卡持卡人合約條
    件，按簽帳單之金額給付給發卡銀行，再交予各該特約商店人員，使各該特約商
    店人員陷於錯誤，而交付如附表所示價值之財物等行為，係犯刑法第二百十六條
    、第二百十條之行使偽造私文書罪及同法第三百三十九條第一項之詐欺取財罪。
    被告在簽帳單上偽造甲○○之署押，係偽造私文書之部分行為，而其偽造私文書
    後持以行使，其偽造私文書之低度行為應為行使偽造私文書之高度行為所吸收，
    均不另論罪。其先後各多次行使偽造私文書及詐欺取財等犯行，各時間緊接，手
    段相似，觸犯構成要件相同之罪名，顯均係基於概括犯意為之，均應依連續犯規
    定論以一行使偽造私文書罪及一詐欺取材罪，並加重其刑。被告所犯上揭三罪間
    ，具有方法結果之牽連犯關係，為牽連犯，應從一重之行使偽造私文書罪處斷，
    原審以被告上述犯行事證明確，援引刑法第五十六條、第二百十六條、第二百十
    條、第三百三十九條第一項、第三百四十九條第一項、第五十五條、第二百十九
    條及罰金罰鍰提高標準條例第一條前段之規定，並審酌被告之素行，犯罪之動機
    、目的、手段、次數，於緩刑期間，猶不知悔悟，再犯本件之罪，因而所致生之
    危害及犯罪後態度等一切情狀，量處有期徒刑六月，並諭知易科罰金折算標準，
    復以被告在簽帳單上偽造之「甲○○」署押六枚，依刑法第二百十九條規定沒收
    之，而以其偽造之簽帳單存根聯，因被告已交付各該特約商店留存，已非屬被告
    所有之物，而無從宣告沒收，併予敘明，經核認事用法，並無違誤，而依被告之
    素行，竟於緩刑期間再犯本件之罪及犯罪情節，原審量刑亦屬允當，被告上訴意
    旨指摘原審量刑過重，尚難認有理由，應予駁回。
據上論斷，應依刑事訴訟法第三百六十八條，判決如主文。
本案經檢察官施慶堂到庭執行職務。
中      華      民      國    九十二    年      五      月    二十二    日
                              臺灣高等法院刑事第三庭
                                  審判長法  官 張  連  財
                                        法  官 林  明  俊
                                        法  官 張  傳  栗
右正本證明與原本無異。
如不服本判決，應於收受送達後十日內向本院提出上訴書狀，其未敘述上訴之理由者並
得於提起上訴後十日內向本院補提理由書（均須按他造當事人之人數附繕本）。
                                        書記官  秦  慧  榮
中      華      民      國    九十二    年      五      月    二十三    日
附錄：本案論罪科刑法條全文
刑法第二百十六條
行使第二百十條至第二百十五條之文書者，依偽造、變造文書或登載不實事項或使登
載不實事項之規定處斷。
刑法第二百十條
偽造、變造私文書，足以生損害於公眾或他人者，處五年以下有期徒刑。
刑法第三百三十九條
意圖為自己或第三人不法之所有，以詐術使人將本人或第三人之物交付者，處五年以
下有期徒刑、拘役或科或併科一千元以下罰金。
以前項方法得財產上不法之利益或使第三人得之者，亦同。
前二項之未遂犯罰之。
刑法第三百四十九條
收受贓物者，處三年以下有期徒刑、拘役或五百元以下罰金。
搬運、寄藏、故買贓物或為擔保者，處五年以下有期徒刑、拘役或科或併科一千元以
下罰金。
因贓物變得之財物，以贓物論。
附表
┌──┬─────┬─────────────┬─────┬──────┐
│編號│  時  間  │    地點  及  特約商店    │  署  押  │  金  額    │
│    │          │                          │          │（新台幣）  │
├──┼─────┼─────────────┼─────┼──────┤
│一  │九十一年  │屈臣氏百佳股份有限公司中和│簽帳單係一│三百八十五元│
│    │五月一日  │店                        │式二聯，故│之商品      │
│    │十七時三  │                          │一次偽造「│            │
│    │十分許    │                          │甲○○」署│            │
│    │          │                          │押二枚    │            │
├──┼─────┼─────────────┼─────┼──────┤
│二  │九十一年  │同右                      │「甲○○」│一千一百七十│
│    │五月一日  │                          │署押二枚  │一元之商品  │
│    │十七時三  │                          │          │            │
│    │十三分許  │                          │          │            │
│    │（起訴書  │                          │          │            │
│    │誤載為三  │                          │          │            │
│    │十八分許  │                          │          │            │
│    │）        │                          │          │            │
├──┼─────┼─────────────┼─────┼──────┤
│三  │九十一年  │惠康百貨股份有限公司員山店│「甲○○」│一千二百六十│
│    │五月一日  │                          │署押二枚  │三元之商品  │
│    │十七時四  │                          │          │            │
│    │十二分許  │                          │          │            │
└──┴─────┴─────────────┴─────┴──────┘


司法院資訊處製作；財團法人民間司法改革基金會備份。
